【裁判字號】    92,交抗,198
【裁判日期】    921030
【裁判案由】    聲明異議
【裁判全文】
臺灣高等法院臺南分院刑事裁定            九十二年度交抗字第一九八號    Ｇ
      抗  告  人
      即異議人    甲  ○  ○
右抗告人因違反交通管理處罰條例案件，不服臺灣嘉義地方法院中華民國九十二年
九月十八日裁定（九十二年度交聲字第一七五號），提起抗告，本院裁定如左：
      主      文
抗告駁回。
      理      由
一、本件原裁定意旨以：異議人（即本件抗告人）甲○○異議意旨指稱其於民國九十
    二年四月二十八日上午十時五十分許，在駕駛車牌號碼ＳＲ－８７７０號自小客
    車行經嘉義縣朴子市大鄉里十一鄰二二九－六號前，與李得發生交通事故，經嘉
    義縣警察局交通警察隊舉發違規「駕照註銷仍駕車行駛公路（9.3.），超車時
    未依規定保持適當間隔，肇事致人受傷（輕）」，然現場狀況與警員紀錄不符，
    異議人未從後面追撞，是對方闖入其車道中，當時異議人有鳴按喇叭，踩剎車等
    動作，嘉義區監理所之裁決書，顯有未洽云云。惟查，異議人於上開時、地，與
    同向前行車騎乘腳踏車之李得發生擦撞，肇事後，該車右前方保險桿及右前方照
    後鏡，有明顯撞擊點；李得之腳踏車籃子凹損、後輪凹陷、左後方擦損，現場並
    留有約二點八公尺之刮痕。再異議人於警訊時供承：「（問：你於何時何地發生
    車禍？）在四月二十八日十時五十分在朴子市大鄉里十一鄰二二九－六號前與李
    得發生擦撞。」、「（問：車輛損壞如何？）右前方保險桿擦痕。」。而異議人
    於原審訊問時亦坦承「（問：你的自小客車擦撞點為何？）右前方的照後鏡。」
    ；李得於警訊時亦證稱：「（問：你於何種情形下而被撞傷？）我向前直行，不
    知為何他的自小客由後方撞及我的腳踏車，而我人車倒地受傷的。」等情，足證
    ，件異議人未保持安全距離，亦未注意車前狀況，採取必要之安全措施，由「後
    方」追撞同車道前方由李得騎乘之腳踏車無誤。異議人在本院（即原裁定法院）
    訊問時辯稱「我沒有從後面撞他，是他從側面跌倒撞我的」云云，顯屬推諉之詞
    。被害人李得因本件車禍受有左肘擦傷及撕裂傷、右肘、背、右小腿擦傷、胸挫
    傷。足證李得因異議人違反道路交通安全規則，因而肇事受傷無誤。又異議人於
    九十年三月八日駕駛２Ｍ－０９９５號車，因「未依號誌指示行駛」之交通違規
    ，亦經警開單舉發違規，異議人未依舉發違反道路交通管理事件通知單上規定期
    限到案處理，且於收受裁決書後仍未於規定期限內到案處理，嘉義區○○○○道
    路交通管理處罰條例規定吊銷並註銷異議人駕駛執照一內不得考領駕駛執照（
    9.3.－9.2.止）。足證異議人於註銷之駕駛執照後，又駕駛自小客車無誤。原
    處分機關交通部公路總局嘉義區監理所於九十二年六月十七日以嘉監字第裁七０
    －Ｌ00000000號裁決書裁罰異議人新台幣一萬二百元罰鍰，於法並無不
    合，本件異議為無理由，應予駁回等語。
二、抗告意旨略以：當時據實告知警察，抗告人車子毀損部分係右前方後照鏡，及車
    右前方保險桿擦痕係於事故發生前已以有之。且抗告人踩剎車係為了停車查看（
    停車須踩剎車），由於事故發生係在瞬間來不及鳴按喇叭。警察不願載入事實，
    抗告人拒絕簽名，警察卻哄騙抗告人此乃正常程序，要求抗告人簽名並依照筆錄
    全文口述錄音，該錄音帶亦非警訊全程錄音。故警訊筆錄不能作為裁定依據。又
    被害人李得之腳踏車後輪凹陷照片，實係其他人為因素，事隔多日所拍攝，與本
    案無關。抗告人所駕駛ＳＲ－８７７０之自小客車右前方任何部分實際上均無法
    碰及李得當日所騎老舊腳踏車後輪。警察隱瞞李得老先生所騎腳踏車係屬難以正
    常操控老舊生銹之腳踏車事實。若李得腳踏車已遭後方追撞致後輪凹陷（腳踏車
    後方並無擦損）並人車倒地，為何還致自小客車右前方後照鏡掉落？且李得先生
    乃受輕傷。再者，有關駕照註銷仍駕車行駛公路之交通罰鍰，抗告人業已繳納，
    抗告人對此部分並無異議，請撤銷原裁定，更為適當之裁定云云。
三、按汽車行駛時，駕駛人應注意車前狀況及兩車併行之間隔，並隨時採取必要之安
    全措施，道路交通安全規則第九十四第第三項定有明文。又按汽車駕駛人超車時
    ，在前行車之右側超車，或超車時未保持適當之間隔，或未行至安全距離即行駛
    入原行路線者處新台幣一千二百元以上二千四百元以下罰鍰，再按汽車駕駛人使
    用註銷之駕駛執照駕駛小型車或機器腳踏車者，處新台幣六千元以上一萬二千元
    以下罰鍰，並當場禁止其駕駛及扣留其車輛牌照，道路交通管理處罰條例第四十
    七條第三款、第二十一條第一項第六款分別定有明文。
四、經查：
  (一)按抗告人於九十年三月八日駕駛２Ｍ－０９９５號車，因「未依號誌指示行駛」
    之交通違規，經警以第Ｌ00000000號單舉發違規，異議人未依舉發違反
    道路交通管理事件通知單上規定期限到案處理，且於收受裁決書後仍未於規定期
    限內到案處理，經台灣省嘉義區○○○○道路交通管理處罰條例第六十五條與第
    六十七條規定吊銷並註銷異議人駕駛執照一內不得考領駕駛執照（9.3.～9.
    2.止），有九十二年八月八日交通部公路總局嘉義區監理所九十二年嘉監裁字第
    一一六一八號函附原卷可稽。又查抗告人於九十二年四月二十八日上午十時五十
    分許，駕駛車牌號碼ＳＲ－８７７０號自用一般小客車沿朴子市往朴子市大鄉里
    由西向東直行，途經朴子市大鄉里十一鄰二二九－六號前，未保持安全距離及注
    意車前狀況，與同向前行車騎乘腳踏車之李得發生擦撞、肇事致被害人李得因本
    件車禍受有左肘擦傷及撕裂傷、右肘、背、右小腿擦傷、胸挫傷，經嘉義縣警察
    局交通警察隊於九十二年五月十二日以嘉縣警交字第Ｌ00000000號舉發
    違規，並有警訊筆錄、行政院衛生署朴子醫院診斷證明書一份，及嘉縣警交字第
    Ｌ00000000號舉發違反道路交通管理事件通知單附原裁定卷可憑。均合
    先敘明。
  (二)抗告人於上開時、地，與同向前行車騎乘腳踏車之李得發生擦撞，肇事後該車輛
    右前方保險桿及右前方照後鏡，有明顯撞擊點；李得之腳踏車籃子凹損、後輪凹
    陷、左後方擦損，現場並留有約二點八公尺之刮痕，此有道路交通事故現場圖一
    份及現場照片十張附於原審卷第二十一頁、第二四頁至第二八頁可按。再抗告人
    於警訊時供承：「（問：你於何時何地發生車禍？）在四月二十八日十時五十分
    在朴子市大鄉里十一鄰二二九－六號前與李得發生擦撞。」、「（問：車輛損壞
    如何？）右前方保險桿擦痕。」等語，而抗告人於原裁定法院訊問時亦供述：「
    （問：你的自小客車擦撞點為何？）右前方的照後鏡。」等語，參之被害人李得
    於警訊時亦證稱：「（問：你於何種情形下而被撞傷？）我向前直行，不知為何
    他的自小客由後方撞及我的腳踏車，而我人車倒地受傷的。」等語觀之，足認本
    件抗告人未保持安全距離，亦未注意車前狀況，採取必要之安全措施，由「後方
    」追撞同車道前方由李得騎乘之腳踏車無誤。抗告人在原裁定法院訊問時辯稱「
    我沒有從後面撞他，是他從側面跌倒撞我的」云云，顯屬推諉之詞，不足採信。
  (三)抗告人復於抗告狀指稱：該車輛右前方後照鏡、車右前方保險桿擦痕係車禍事故
    發生前即已存在，且踩煞車係為停車查看等事實，警訊筆錄未予載入，抗告人拒
    絕簽名，然警察卻以哄騙手段，要求抗告人簽名並依照筆錄全文口述錄音，該警
    訊筆錄不得作為裁定依據，及腳踏車凹陷照片係其他人為因素於事隔多日後造成
    ，且腳踏車屬難以操控之腳踏車云云。然查原裁定法院之訊問筆錄，抗告人亦自
    陳其擦撞點在「右前方的後照鏡」，且對照片及傷單表示無意見，雖於簽名嗣後
    對照片表示有意見，原裁定法院再為訊問，惟抗告人僅表示：「（問：對照片有
    何意見？）九十二年交聲字第一七五號卷現場照片紅色自小客車二張，是交通警
    察憑這個認定我沒保持安全距離，開我罰單，這樣是不實在。」，並未具體說明
    該後後鏡之折損、其右前方車輪上緣之明顯刮痕係事故發生前即已存在。況依車
    禍事故當日拍攝之照片所呈現之情形，右前方車輪上緣之刮痕明顯深刻，顯非為
    早已存在之狀況；至右前方後照鏡，已折損九十度，僅餘部分線路連著，方不致
    完全掉落，若如抗告人所稱此亦為先前已存在云云，實難採信。再互核原裁定法
    院九十二年八月二十九日、同年九月十八日訊問筆錄及被害人李得、抗告人甲○
    ○之偵訊（調查）筆錄，亦大致相符，尚無抗告人所稱警訊筆錄不得作為裁定依
    據之情形。至腳踏車照片之拍攝亦為當日所照攝，抗告人稱腳踏車後輪凹陷係事
    隔多日所拍攝與本案無關，亦顯為卸責之詞。抗告人上開辯解，實無可採。又查
    ，事故當日天氣晴、光線充足，路面乾燥、無缺陷，亦無障礙物，且視距良好，
    抗告人未注意車前狀況及兩車併行之間隔，並隨時採取必要之安全措施，自為違
    反道路交通安全規則之行為，殆無疑義。
  (四)綜上，抗告人既於九十年三月八日違規在先，經交通部公路總局嘉義區監理所以
    九十二年嘉監裁字第一一六一八號函吊銷並註銷抗告人駕駛執照一內不得考領駕
    駛執照（9.3.～9.2.止），復於上開時、地，未保持安全距離及注意車前狀
    況，違反道路交通規則，致被害人李得受傷。乃於註銷之駕駛執照後，又駕駛自
    小客車違反道路交通規則，致他人受傷，原裁定法院認原處分機關交通部公路總
    局嘉義區監理所之裁罰，於法並無不合，駁回其異議，並無不當，抗告人猶執上
    開情詞提起抗告，顯無理由，應予駁回。
五、據上論斷，應依道路交通事件處理辦法第二十六條，刑事訴訟法第四百十二條，
    裁定如主文。
中    華    民    國      九十二      年      十      月      三十      日
                                  臺灣高等法院臺南分院刑事第四庭
                                      審判長法官  鄭    文    肅
                                            法官  陳    珍    如
                                            法官  黃    三    哲
右正本證明與原本無異。
不得再抗告。
                                      法院書記官  陳    淑    貞
中    華    民    國      九十二      年      十      月      三十一    日


司法院資訊處製作；財團法人民間司法改革基金會備份。
